【裁判字號】    99,竹小,128
【裁判日期】    990512
【裁判案由】    損害賠償
【裁判全文】
臺灣新竹地方法院民事小額判決         99年度竹小字第128號
原      告  華南產物保險股份有限公司
法定代理人  甲○○
被      告  乙○○
上列當事人間請求損害賠償事件，本院於民國九十九年四月二十
八日辯論終結，判決如下：
    主  文
被告應給付原告新臺幣玖仟捌佰壹拾壹元，及自民國九十九年四
月二十三日起至清償日止，按年息百分之五計算之利息。
訴訟費用由被告負擔新臺幣捌佰柒拾伍元，原告負擔新臺幣壹佰
貳拾伍元。
本判決第一項得假執行。
    事實及理由
壹、程序方面：
    被告經合法通知，未於言詞辯論期日到場，核無民事訴訟法
    第386 條各款所列情形，爰依原告聲請，由其一造辯論而為
    判決。
貳、實體方面：
一、原告起訴主張：被告於民國98年3 月17日21時26分許，駕駛
    車牌號碼6318-RV 號自用小客車行經新竹市○○路○ 段792
    號前，因未保持行車安全距離追撞訴外人黃崇彬駕駛原告承
    保車牌號碼9830-QZ 號自用小客車，致原告承保之汽車受損
    ，經以新臺幣（下同）11,216元（包括工資7,798 元、零件
    3,448 元）修復，由原告理賠後被保險人黃崇彬簽復賠款滿
    意書，依保險法第53條第1 項規定，原告即取得被保險人即
    訴外人黃崇彬對於被告之代位損害賠償請求權，然被告迄未
    給付賠償。為此，爰依民法第184 條第1 項、第191 條之2
    、第196 條及保險法第53條第1 項之規定提起本訴，聲明求
    為：被告應給付原告11,216元，及自起訴狀繕本送達翌日起
    至清償日止，按年息百分之5 計算之利息。
二、被告經合法通知，未於言詞辯論期日到場，核無民事訴訟法
    第386 條各款所列情形，爰依原告聲請，由其一造辯論而為
    判決。
三、法院之判斷：
(一)、原告主張之前開事實，已據其提出修護估價單、理賠統一發
    票、新竹市○○○道路交通事故調查報告表、汽車保險賠款
    滿意書、行車執照等影本為證，而被告既未到場爭執，亦未
    提出書狀作何聲明或主張，自堪信原告之主張為真實。
(二)、按汽車在同一車道行駛時，除擬超越前車外，後車與前車之
    間應保持隨時可以煞停之距離。汽車除遇突發狀況必須減速
    外，不得任意驟然減速。前車如須減速暫停，駕駛人應預先
    顯示燈光或手勢告知後車，後車駕駛人應隨時注意前車之行
    動。汽車行駛時，駕駛人應注意車前狀況及兩車併行之間隔
    ，並隨時採取必要之安全措施。道路交通安全規則第94條定
    有明文。查被告既領有駕駛執照，即應注意遵守上開規定，
    且事故發生當時天候晴，夜間有照明，路面乾燥、無缺陷亦
    無障礙物，視距良好等情，亦有新竹市警察局99年4 月20日
    竹市警交字第0990013575號函及函附之道路交通事故調查報
    告表、現場圖、現場照片等件在卷可稽，是依其情節並無不
    能注意之情事，詎被告駕駛汽車未注意車前狀況，未保持行
    車安全距離追撞訴外人黃崇彬駕駛原告承保車牌號碼9830-Q
    Z 號自用小客車，致原告承保之前開汽車受損，足徵被告就
    本件車禍之發生確有過失，且訴外人黃崇彬所有之上開自用
    小客車受損與被告之過失亦有相當因果關係，被告自應就本
    件車禍負過失侵權行為責任。
(三)、次按因故意或過失，不法侵害他人之權利者，負損害賠償責
    任；第按汽車、機車或其他非依軌道行駛之動力車輛，在使
    用中加損害於他人者，駕駛人應賠償因此所生之損害。但於
    防止損害之發生，已盡相當之注意者，不在此限；再按不法
    毀損他人之物者，應向被害人賠償其物因毀損所減少之價額
    ，民法第184 條、民法第191 條之2 、第196 條分別定有明
    文。復按物被毀損時，被害人除得依民法第196 條請求賠償
    外，並不排除民法第213 條至第215 條之適用，依民法第19
    6 條請求賠償物被毀損所減少之價額，得以修復費用為估定
    之標準，但以必要者為限（例如︰修理材料以新品換舊品，
    應予折舊），亦有最高法院77年度第9 次民事庭會議之決議
    、最高法院73年度臺上字第1574號判決可資參照。另按，被
    保險人因保險人應負保險責任之損失發生，而對於第三人有
    損失賠償請求權者，保險人得於給付賠償金額後，代位行使
    被保險人對於第三人之請求權，保險法第53條第1 項亦有規
    定。查本件車禍之發生確係被告之過失所致，且被保險人即
    訴外人黃崇彬就其所有之上開自用小客車因本件車禍所生之
    損害，本即得基於侵權行為之法律關係向被告請求賠償，而
    原告既已依保險契約理賠該自用小客車車損之必要修復費用
    ，則原告主張依保險法第53條第1 項之規定代位行使被保險
    人即訴外人黃崇彬對於被告之損害賠償請求權，自屬有據。
    查被告因不慎駕車行為肇致本件車禍，並致原告所承保之系
    爭車輛受有損害等情，已如前述，揆諸前開說明，被告自應
    就原告所承保車輛之損害負賠償責任。經查，原告主張其所
    承保系爭車輛因遭被告過失肇事，致該車受損，基於保險代
    位之法律關係，向被告請求就其行為負損害賠償責任，自屬
    有據。
(四)、原告請求被告賠償受損車輛所減少之價額，應以必要者為限
    ，惟既係以新零件更換舊零件，則原告以修復費用作為損害
    賠償之依據時，其中零件部分自應將折舊部分予以扣除後，
    始屬必要之回復原狀費用。按「營利事業所得稅結算申報查
    核准則」第95條第8 項規定：「固定資產提列折舊採用定率
    遞減法者，以一年為計算單位，其使用期間未滿一年者，按
    實際使用之月數相當於全年之比例計算之，不滿一月者，以
    月計」，而依行政院所頒「固定資產耐用年數表」及「固定
    資產折舊表」之規定，小客車之耐用年數為五年，依定率遞
    減法每年折舊千分之369 ，但其最後一年之折舊額，加歷年
    折舊累計額，其總和不得超過該資產成本額之十分之九。原
    告主張所承保之車牌號碼號自用小客車因本件車禍受損，已
    理賠支付修復費用11,216元（包括工資7,768 元、零件3,44
    8 元），提出修護估價單在卷可證，然而依原告所提出之統
    一發票記載，作業修理費5,934 元、零件費4,748 元，加計
    稅金534 元（5%），總計11,216元，此為系爭汽車修復費用
    最後開立之統一發票，自應以此為計算標準，亦即零件費用
    為4,748 元加計5%稅金（4,748 ×5%＝237 元（小數點以下
    四捨五入），合計為4,985 元（4,748 ＋237 ＝4,985 ），
    工資為5,934 元加計5%稅金（5,934 ×5%＝297 元（小數點
    以下四捨五入），合計為6,231 元（5,934 ＋297 ＝6,231
    ）。又查，原告請求被告賠償車輛受損所減少之價額，應以
    必要者為限，而原告所承保之車牌號碼9830-QZ 號自用小客
    車係97年7 月18日領牌使用，有行車執照附卷可憑，算至本
    件事故98年3 月17日發生時，已使用8 個月，依前揭說明，
    其以新品取代舊品間之差價應予折舊扣除。是故關於原告所
    承保該自用小客車因毀損所減少之價額，既得以必要之修復
    費用為估定之標準，而依行政院公佈之「固定資產耐用年數
    表」及「固定資產折舊率表」，採定率遞減法計算其折舊，
    即自用小客車耐用年數五年，每年折舊率為369/1000，是原
    告承保該自用小客車更新零件折舊後之必要修復費用即為3,
    580 元（計算方式：零件折舊金額為4,748 元×0.369 ×8/
    12＝1,168 元，折舊後之必要修復費用即為4,748 元－1,16
    8 元＝3,580 元）。從而，原告得請求被告賠償之必要修復
    費用即為工資6,231 元加計折舊後之零件費用3,580 元，合
    計為9,811 元【計算式為：6,231 ＋3,580 ＝9,811】。
(五)、綜上，原告依保險法第53條保險代位及民法侵權行為之法律
    關係，請求被告給付9,811 元，及自起訴狀繕本送達翌日即
    99年4 月23日起至清償日止，按年息百分之5 計算之利息，
    為有理由，應予准許，逾此部分之請求，即屬無據，應予駁
    回。
四、本件係適用小額訴訟事件為被告部分敗訴之判決，爰就被告
    敗訴部分之判決依職權宣告假執行，並於裁判時確定其訴訟
    費用額。
五、據上論結，原告之訴為一部有理由、一部無理由，依民事訴
    訟法第436 條之23、第436 條第2 項、第79條、第436 條之
    19、第436 條之20，判決如主文。
中    華    民    國    99    年    5     月    12    日
                  新竹簡易庭  法  官  林麗玉
以上正本係照原本做成。
如對本判決上訴，非以違背法令為理由，不得為之，且須於判決
送達後20日內向本院提出上訴狀（須按他造當事人之人數附繕本
）。
中    華    民    國    99    年    5     月    12    日
                              書記官   鄭明枝

司法院資訊處製作；財團法人民間司法改革基金會備份。
